【裁判字號】    94,訴,2433
【裁判日期】    950407
【裁判案由】    損害賠償
【裁判全文】
臺灣臺中地方法院民事判決              94年度訴字第2433號
原      告  辛○○
訴訟代理人  己○○
原      告  壬○○
被      告  庚○○
訴訟代理人  施瑞章    律師
複 代 理人  癸○○
被      告  丙○○○
訴訟代理人  丁○○
被      告  甲○○○
訴訟代理人  乙○○
上列當事人間請求損害賠償事件，本院於民國94年3月24日言詞
辯論終結，判決如下：
    主      文
原告之訴及假執行聲請均駁回。
訴訟費用由原告辛○○負擔三分之二，餘由原告壬○○負擔。
    事實及理由
壹、程序部分：
一、按訴狀送達後，原告不得將原訴變更或追加他訴；但擴張或
    減縮應受判決事項之聲明者，不在此限；民事訴訟法第255
    條第1項第3款訂有明文。本件原告起訴主張被告丙○○○應
    給付原告辛○○新臺幣（下同）202,394元、原告壬○○
    101,197 元，被告庚○○應給付原告辛○○181,311元、原
    告壬○○90,656元，被告甲○○○應給付原告辛○○50,599
    元、原告壬○○25,2 99元；嗣於民國94年12月22日本院準
    備程序中聲明擴張為被告除應分別給付原告如前述之金額外
    ，並應給付原告自起訴書繕本送達翌日起至清償日止，按年
    利率5﹪計算之利息；核係屬民事訴訟法第255條第1項第3款
    所謂擴張應受判決事項之聲明，依前揭之說明，應予以准許
    。
二、另按請求之基礎事實同一者，縱於訴狀送達後，原告仍得將
    原訴變更或追加他訴，無須得被告同意，此觀民事訴訟法第
    25 5條第1項第2款規定自明。又所謂請求之基礎事實同一，
    係指變更或追加之訴與原訴之主要爭點有其共同性，各請求
    利益之主張在社會生活上可認為同一或關連，而就原請求之
    訴訟及證據資料，於審理繼續進行在相當程度範圍內具有同
    一性或一體性，得期待於後請求之審理予以利用，俾先後兩
    請求在同一程序得加以解決，避免重複審理，進而為統一解
    決紛爭者，即屬之。本件原告起訴時原本於被告無權占用系
    爭土地，侵害其依共有關係使用系爭土地之權利，而依據民
    法第184條請求被告予以賠償；嗣於本院94年12月22日本院準
    備程序中為訴之追加，主張被告使用系爭土地之面積，已逾
    越其等應有部分之比例，而受有不當之利益，並致原告受有
    損害，併依據不當得利之法律關係請求等語（原告於追加後
    ，另撤回依侵權行為之法律關係請求之部分）。經查，原告
    前後主張之基礎事實同一，均係以前述被告占用系爭土地為
    其基礎，此在社會生活上可認為相關連，且就原請求之訴訟
    及證據資料，於審理繼續進行在相當程度範圍內具一體性，
    依前揭條文規定，應准許其為訴之追加。
貳、實體部分：
一、原告起訴主張：
  (一)緣坐落台中市○區○○段115之14地號、面積163平方公尺土
    地（下稱系爭土地），係於93年5月27日自同段115之5地號
    、面積460平方公尺土地分割而來。而分割前115之5地號土
    地原為林鶴年所有，於41年5月20日移轉與原告辛○○、訴
    外人即原告壬○○之父蔡來福所共有，應有部分分別為2／3
    、1／3。而原告辛○○、訴外人蔡來福於43年5月19日再分
    別移轉應有部分350／1398、175／1398（合計為525／1398
    ）予訴外人戊○○（實係戊○○之父，借名登記予戊○○名
    下，因戊○○之父已過世，由戊○○繼承，故於實體權利之
    歸屬無影響，且與本件無涉，以下除特別提及外，均記載為
    戊○○）後，原告辛○○之應有部分減為582／1398、訴外
    人蔡來福之應有部分減為291／1398。嗣蔡來福過世後，其
    上開應有部分由原告壬○○於74年10月14日予以繼承。
  (二)原告為系爭土地之共有人，詎共有人即被告庚○○、丙○○○、甲○○○竟占用系爭土地全部，並於其上建築房屋居住
    使用，即如附件1台中市中正地政事務所94年11月30日土地
    複丈成果圖所示，被告庚○○為台中市○○街36號、占用面
    積70平方公尺，被告丙○○○為同街38號、占用面積68平方
    公尺，被告甲○○○為同街34號、占用面積23平方公尺，均
    逾越其等應有部分之比例，而受有超越其權利範圍而為使用
    之利益，並致原告受有無法按各自之應有部份使用系爭土地
    之損害，是原告自得依不當得利之法律關係，請求被告返還
    其等之利益。茲將所請求之金額說明如下：
   (1)系爭土地面積共163平方公尺，均遭被告予以占用，該土地
     之94年度申報地價為每平方公尺12,800元，而原告辛○○
     應有部分為582／1398、原告壬○○應有部分為291／1398
     ，依土地法第105條準用第97條第1項規定，以申報地價年
     息10﹪計算，自89年9月30日起至94年9月30日止，原告辛○○所應得之利益為434,304元，原告壬○○所應得之利益
     為217,152元。
   (2)而被告丙○○○、庚○○、甲○○○占用系爭土地之比例
     ，依序為48／103、43／103、12／103。據此比例分配，被
     告丙○○○應給付原告辛○○202,394元、原告壬○○101,
     197元，被告庚○○應給付原告辛○○181,311元、原告壬○○90,656元，被告甲○○○應給付原告辛○○50,599元
     、原告壬○○25,299元。
  (三)被告所辯係本於分管契約而為占有使用系爭土地云云，要與
    事實不符，且被告始終未舉出任何契約文件或事證以證明有
    分管之事實。至被告庚○○所提之營造執照申請書上地主欄
    固記載「庚○○外6名」等語，但被告庚○○並未提出土地
    使用權證明書；且經核被告庚○○申請上開執照時所附之文
    件中亦無其餘土地共有人之同意書，自無從僅憑上開文字之
    記載，即推認被告係本於分管而占有系爭土地。況被告庚○○所提之台中市建設局48年4月16日（48）中建土營字第015
    6號建築物營造執照之收執欄上清楚載明：本執照不能作權
    利上之證明等語，實無以該營造執照之申請取得而認被告庚○○已有合法權利占用系爭土地。
  (四)又據訴外人蔡來福、蘇素玉、林葉心、戊○○、原告辛○○
    及被告丙○○○、庚○○於61年8月5日所簽訂之合約書（下
    稱系爭合約書）第1頁第8行記載：「由使用人（即被告陳嬌
    鵝、丙○○○）照超過自己持分面積計算支付價款」、第2
    頁第1行：「並同意照原判決（即臺灣高等法院台中分院60
    年上字第1115號民事判決）履行，各無異議」等語，顯見被
    告丙○○○、庚○○確係逾權使用系爭土地，足徵兩造或各
    自前手間均無分管之約定，益見被告前開所辯之不可信。另
    因被告丙○○○、庚○○始終未依約履行前述合約書之內容
    ，原告認為應該可以沒收定金10,000元，惟是否曾將沒收定
    金或解除合約等情通知被告，因此事係由原告辛○○授權其
    3弟處理，原告辛○○、壬○○本人均不清楚，但原告仍否
    認被告可據此合約書而逾權使用系爭土地。
  (五)並聲明：被告丙○○○應給付原告辛○○202,394元、原告
    壬○○101,197元，被告庚○○應給付原告辛○○181,311
    元、原告壬○○90,656元，被告甲○○○應給付原告辛○○
    50,599 元、原告壬○○25,299元，及均自起訴書繕本送達
    翌日起至清償日止，按年利率5﹪計算之利息；願供擔保請
    准宣告假執行。
貳、被告則辯以：
一、被告丙○○○部分：
    原告壬○○之父蔡來福，與原告辛○○於43年間，將其等共
    有、坐落台中市○區○○段115之5地號土地之部分，出售予
    訴外人戊○○建造房屋4棟，即現今台中市○區○○街32號
    、34號、36號及38號；而房屋坐落基地即系爭土地。其中，
    尊賢街38號建成後，連同土地應有部分，由戊○○出售予訴
    外人葉允文，嗣葉允文再出售予被告丙○○○所有，是被告
    丙○○○使用系爭土地，並非無權占用。且依前述建屋之經
    過情節，可見訴外人蔡來福、戊○○與原告辛○○間，就上
    開115之5地號土地，已有分管之約定，被告丙○○○既為戊○○之後手，自得繼受該分管約定而使用土地，是被告丙○○○縱有逾應有部分而使用系爭土地之事實，亦難謂係不當
    得利。再者，依系爭合約書第1條、第2條之約定，原告辛○○、原告壬○○之父蔡來福已將其等就上開115之5地號土地
    之應有部分出賣予被告丙○○○、庚○○及訴外人林葉心、
    蘇素玉（承買價金按各自使用面積比例分配，下同），則被
    告丙○○○亦得因此買賣關係而占有使用原告應有部分之土
    地，原告稱被告丙○○○此係不當得利，恐有誤會。至系爭
    合約書之價金尾款係因原告拒不辦理移轉登記，被告丙○○○始未予以給付，原告自無因此沒收已付部分價金之權利。
    並聲明：原告之訴駁回。
二、被告庚○○部分：
  (一)緣戊○○就分割前115之5地號有應有部分525／1398，嗣其
    將上開應有部分中之115／1398於44年5月28日移轉予訴外人
    呂裕豐；於45年2月29日移轉216／1398予被告庚○○（其詳
    如後述）；於45年4月21日移轉165／1398予訴外人葉允文，
    移轉108／1398予訴外人林葉心後；戊○○所餘之應有部分
    僅為21／1398。而前述訴外人葉允文、呂裕豐、林葉心之應
    有部分則依序於46年9月3日、49年9月3日、64年2月6日分別
    移轉予被告丙○○○、訴外人蘇素玉、被告甲○○○。
  (二)被告庚○○係於45年1月17日分別以1,470元、5,000元向訴
    外人戊○○買受其所有分割前115之5地號土地之應有部分
    1398分之216，及其上門牌號碼為台中市○區○○街36號（
    49年7月1日整編前之門牌號碼為尊賢街14之2號）、一層木
    造蓋瓦、面積11.25坪（約合37.19平方公尺）之房屋，於45
    年2月29日辦畢土地所有權移轉登記。嗣於48年3月24日，被
    告庚○○向台中市政府建設局申請在原有房屋添建2樓，經
    該局於48年4月16日以（48）中建土營字第0156號核發營造
    執照在按。又依48年間應適用之建築法（即60年12月22日修
    正前之33年9月21日修正公布條文）第11條第3款規定，建築
    聲請書應載明左列事項：起造人之土地權利並附具證明文件
    。而當時分割前115之5地號土地共有人除被告庚○○外，其
    餘6名係原告辛○○、訴外人蔡來福、戊○○、呂裕豐、林
    葉心及被告丙○○○，上開營造執照申請書基地主欄既記載
    「庚○○外6名」，顯見被告庚○○業經其餘共有人之同意
    ，而取得對於尊賢街36號房屋所坐落分割前115之5地號土地
    之使用權，亦即斯時共有人間，已就系爭土地定有分管之協
    議，是原告主張被告庚○○無權使用系爭土地云云，應有誤
    會。
  (三)原告雖否認兩造間有分管協議，但自戊○○購買分割前115
    之5地號之應有部分，並在其上建築房屋4棟時起，至戊○○
    將所建房屋先後予以出售，輾轉由被告予以承受時止，期間
    ，已歷40、50年，原告及歷次共有人，均未就戊○○占地建
    屋有所異議，為證人戊○○所述甚詳等情以觀，顯見於戊○○購地建屋之際，斯時共有人即原告辛○○與訴外人蔡來福
    、戊○○間，已就分割前115之5地號土地立有分管之約定。
    而系爭土地既係自115之5地號土地分割而來，該分管契約自
    應同存於系爭土地之上，而被告庚○○係戊○○之後手，自
    亦當然承受該分管契約之權利義務，是被告庚○○本此分管
    契約，占有使用系爭土地，無論使用面積是否逾越應有部分
    ，均非不得得利甚明。況依系爭合約書之約定，被告庚○○
    既已買得原告之應有部分，則被告庚○○因此買賣關係占用
    系爭土地，自屬有權占有，更難稱係不當得利。至原告雖主
    張得解除系爭合約書云云，但原告於準備程序中已自承系爭
    合約書並未解除一情不諱，且係因原告未履行移轉登記之義
    務，被告庚○○始未給付價金尾款，原告並無解約之權利。
  (四)況系爭土地係自同段115之5地號土地分割而來，該115之5地
    號土地，雖經原告辛○○、訴外人蔡來福訴請裁判分割，經
    本院60年度訴字第1467號民事判決「兩造共有之坐落台中市
    ○區○○段115之5地號土地面積0.0460公頃淮予分割，如附
    圖（本判決附件2）所示(1)部分面積0.0295公頃由兩造保持
    共有，(5)部分面積0.0002公頃歸被告蘇素玉所有，(2)(3)(4)部
    分面積0.0163公頃被告等應協同原告將之變賣，就變賣所得
    價金，按其應有部分比例分配與各共有人。訴訟費用由被告
    等負擔」，嗣經被告丙○○○、庚○○不服提起上訴，經臺
    灣高等法院臺中分院60年度上字第1115號民事判決認其上訴
    無理由，而判決「上訴駁回，第二審訴訟費用由上訴人等負
    擔」確定在案，惟依上開確定判決所示，系爭土地即前(2)(3)
    (4)部分之分割方法為變賣、分配價金，而不論兩造間或各自
    之前手，均尚未依此確定判決予以執行變賣、分配價金，是
    兩造間之共有關係依然存在，則共有範圍自應即於分割前之
    土地全部，亦即被告庚○○得依其應有部分使用系爭土地之
    面積，應以分割前土地面積460平方公尺換算基準，原告僅
    以分割後之土地面積即系爭土地面積163平方公尺為計算基
    準，應屬誤會。則據此換算後，被告庚○○所得依應有部分
    比例使用之系爭土地面積計71.0730平方公尺，而經本院囑
    託台中市中正地政事務所測量結果，被告庚○○實際僅使用
    70平方公尺，顯未逾其應有部分之比例，故縱認兩造間無分
    管契約，被告庚○○亦不得依系爭合約書占用系爭土地，被
    告庚○○使用系爭土地，亦未逾其共有權利，遑論侵害原告
    之利益。
  (五)並聲明：(1)原告之訴及假執行之聲請均駁回；(2)如受不利之
    判決，願供擔保，請准宣告免為假執行。
三、被告甲○○○部分：
    系爭土地之應有部分及其上尊賢街34號房屋，均係購自訴外
    人林葉心，而林葉心則係向戊○○所購。戊○○前與原告辛○○、訴外人蔡來福就系爭土地定有分管契約，被告甲○○○既係戊○○之後手，自亦承受該分管契約，是被告甲○○○依此分管契約占用系爭土地，即有正當理由，原告稱係不
    當得利，不可採信。又依系爭合約書之約定，訴外人林葉心
    有權占用系爭土地，被告甲○○○係林葉心之後手，當亦承
    受林葉心合法占有之權利，是被告甲○○○占用系爭土地，
    不論是否逾越應有部分，均屬合法使用。並聲明：原告之訴
    駁回。
參、本院之判斷：
一、查系爭土地原係同段115之5地號土地之一部分，係於93年5
    月由台中市中正地政事務所辦理逕為分割為同段115之5地號
    及系爭土地2筆土地，此為兩造所不爭執，並有原告所提系
    爭土地之土地登記第2類謄本、地籍圖謄本及被告丙○○○
    、庚○○所提系爭土地暨同段115之5地號土地之土地登記謄
    本各1份在卷可參。逕為分割前之同段115之5地號土地面積
    原為460平方公尺，原為原告辛○○、訴外人蔡來福、林葉
    心、戊○○、蘇素玉及被告庚○○、丙○○○所共有，前於
    60 年間經原告辛○○、訴外人蔡來福以其他共有人為被告
    起訴請求分割共有物，經本院60年度訴字第1467號民事判決
    「兩造共有之坐落台中市○區○○段一一五之五地號土地面
    積0.0460公頃淮予分割，如附圖（本判決附件2）所示(1)部
    分面積0.0295公頃由兩造保持共有，(5)部分面積0.0002公頃
    歸被告蘇素玉所有，(2)(3)(4)部分面積0.0163公頃被告等應協
    同原告將之變賣，就變賣所得價金，按其應有部分比例分配
    與各共有人。訴訟費用由被告等負擔」，嗣經被告丙○○○
    、庚○○不服提起上訴，經臺灣高等法院臺中分院60年度上
    字第1115號民事判決認其上訴無理由，而判決「上訴駁回，
    第二審訴訟費用由上訴人等負擔」（但於理由內註明蘇素玉
    已按其持分分配土地，不得再參加分配價金）在案，嗣上訴
    人丙○○○、庚○○不服再提起上訴，惟因逾期未繳納第三
    審裁判費，上訴不合法，而遭臺灣高等法院臺中分院於61年
    9 月12日以60年度上字第1115號民事裁定駁回第三審上訴因
    而確定，亦為兩造所不爭執，復有原告所提之本院60年度訴
    字第1467號民事判決、臺灣高等法院臺中分院60年度上字第
    1115號民事判決、裁定、確定證明書影本各1份為證，應可
    認定，合先敘明。
二、另分割前115之5地號土地原為訴外人林鶴年所有，於41年5
    月20日移轉與原告辛○○、訴外人蔡來福所共有，應有部分
    分別為2／3、1／3。而原告辛○○、訴外人蔡來福於43年5
    月19日再分別移轉應有部分350／1398、175／1398（合計為
    525／1398）予訴外人戊○○後，原告辛○○之應有部分減
    為582／1398、訴外人蔡來福之應有部分減為291／1398。嗣
    蔡來福過世後，其上開應有部分由原告壬○○於74年10月14
    日予以繼承。另戊○○將其上開應有部分中之115／1398於4
    4年5月28日移轉予訴外人呂裕豐；於45年2月29日移轉216／
    1398予被告庚○○；於45年4月21日移轉165／1398予訴外人
    葉允文，移轉108／1398予訴外人林葉心後；於94年7月13日
    移轉21／1398予被告丙○○○後，就分割前115之地號土地
    或系爭土地均已無應有部分。而前述葉允文、呂裕豐、林葉
    心之應有部分則依序於46年9月3日、49年9月3日、64年2月6
    日分別移轉予被告丙○○○、訴外人蘇素玉、被告甲○○○
    。另分割後115之5地號土地之應有部分，原為原告辛○○
    582／1398、原告壬○○291／1398、訴外人戊○○21／139
    8、被告甲○○○108／1398、被告庚○○216／1398、被告
    丙○○○165／1398；嗣原告於93年8月23日移轉其等應有部
    分合計873／1398與訴外人羅結，訴外人戊○○及被告丙○○○於94年10月13日移轉其等應有部分合計165／1398予訴
    外人邱黎光；均為兩造所不爭執，且有前述土地登記第2類
    謄本、土地登記謄本等在卷可憑，洵可認定。
三、分割前115之5地號土地，雖於60年間經原告辛○○、訴外人
    蔡來福以斯時其他共有人即訴外人戊○○、林葉心、蘇素玉
    、被告庚○○、丙○○○為被告起訴請求分割共有物，惟經
    確定判決結果，就如附件2所示(1)部分面積295平方公尺仍由
    兩造保持共有，(5)部分面積2平方公尺歸訴外人蘇素玉所有
    ，(2)(3)(4)部分面積163平方公尺則應予變賣，由共有人按應
    有部分比例分配價金，已如前述。另前述確定判決中關於變
    價分割部分，雖原告辛○○、訴外人蔡來福、林葉心、戊○○、蘇素玉及被告丙○○○、庚○○曾於61年8月5日間簽訂
    系爭合約書，約定共有人蔡來福、辛○○、戊○○將其等應
    有部分，以每坪4000元之價格出售予林葉心、蘇素玉及被告
    丙○○○、庚○○，然至今尚未履行移轉登記一節，為兩造
    所不爭執，自堪信為真實。然按變價分割之判決，乃賦予各
    共有人有變賣共有物分配價金予各共有人之權利，於共有物
    變賣出售並辦妥所有權移轉登記前，各共有人就共有物之共
    有關係並未消滅。則前述判決變價分割之部分，雖已出賣，
    但尚未辦理移轉所有權登記，即未完全履行，其共有人及其
    後手即本件兩造間自應就此部分繼續保持共有。而系爭土地
    雖係自分割前115之5地號分割而來，然此所謂之「分割」係
    由台中市中正地政事務所逕自予以行政分割，性質上係屬土
    地之分筆，並非實體上共有關係之分割，自不生影響兩造之
    共有關係，是本件兩造共有之內部關係，仍應併同分割後之
    115之5地號視之，亦即應就分割前115之5地號之狀態決之。
四、按各共有人，按其應有部分，對於共有物之全部，有使用收
    益之權。民法第818條定有明文。又民法第818條所定各共有
    人按其應有部分，對於共有物之全部有使用收益之權。係指
    各共有人得就共有物全部，於無害他共有人之權利限度內，
    可按其應有部分行使用益權而言。故共有人如逾越其應有部
    分之範圍使用收益時，即係超越其權利範圍而為使用收益，
    其所受超過利益，要難謂非不當得利。最高法院55年台上字
    第1949號判例可資參照。
五、原告主張被告未經原告同意，即逾越應有部分之比例占用系
    爭土地，因而受有超越其權利範圍而為使用之利益，並致原
    告受有無法按其應有部分比例使用系爭土地之損害云云，惟
    為被告一致予以否認，並分別以前詞置辯。茲應審究者即為
    被告就系爭土地之使用有無法律上之正當原因？亦即原告辛○○、訴外人蔡來福、戊○○（即戊○○之父，參後述，下
    同）間就分割前115之5地號土地是否定有分管契約，被告得
    否主張予以承受；又被告得否依系爭合約書主張合法占有？
    分述如下：
    (一)原告辛○○、訴外人蔡來福、戊○○間就分割前115之5地
      號土地是否定有分管契約，被告得否主張予以承受？
    (1)按共有人對共有物之特定部分為使用收益，固須徵得其他
      共有人全體之同意，然所謂同意，原不以於行為時，分別
      以書面出之為必要；其因明示或默示所為之事前允許或事
      後承認（追認），均足當之。最高法院83年台上字第1282
      號判決要旨可資參照。又共有物分管之約定，不以訂立書
      面為要件，倘共有人間實際上劃定使用範圍，對各自占有
      管領之部分，互相容忍，對於他共有人使用、收益、各自
      占有之土地，未予干涉，已歷有年所，即非不得認有默示
      分管契約之存在。最高法院83年台上字第1377號判決要旨
      亦可參照。
    (2)查被告占用系爭土地之面積，分別為被告丙○○○68平方
      公尺、被告庚○○70 平方公尺、被告甲○○○23平方公
      尺，業經本院履勘現場並囑託台中市中正地政事務所測量
      屬實，有本院勘驗筆錄及台中市中正地政事務94年12月1
      日以中正地所2字第0940 016866號函檢送如附件1所示之
      土地複丈成果圖在卷可稽。惟被告之所以占用系爭土地，
      純係因其等各自所有之台中市○區○○街第34號、第36號
      、第38號房屋係坐落於系爭土地之故。而上開房屋均係由
      訴外人戊○○之父向原告辛○○、訴外人蔡來福購買分割
      前115之5地號土地之部分應有部分後（借名登記予戊○○
      之下），經原告辛○○、訴外人蔡來福之同意予以興建而
      成，且自購地建屋至今，均無任何共有人向戊○○之父或
      戊○○表示反對或要求任何權利等節，業經證人戊○○於
      95年2月23日本院準備程序中到庭結證屬實，則原告辛○○、訴外人蔡來福既已同意戊○○之父於系爭土地上興建
      前揭房屋，且於建屋後數十年間均未就此有所異議或主張
      ，其等顯有就該等房屋所坐落之基地範圍，交予戊○○之
      父管理使用之意，是原告辛○○、訴外人蔡來福、戊○○
      之父間就系爭土地確已有分管之協議甚明，原告主張辛○○、蔡來福及戊○○之父間並無分管契約云云，即與上開
      事證不合，無足採信。
    (3)按共有人於與其他共有人訂立共有物分割或分管之特約後
      ，縱將其應有部分讓與第三人，其分割或分管契約，對於
      受讓人仍繼續存在。最高法院48年台上字第1065號著有判
      例可為依據。本件原告辛○○與訴外人蔡來福、戊○○之
      父間，既就分割前115之5地號土地定有分管契約，而被告
      分別係戊○○應有部分之受讓人，原告壬○○係蔡來福之
      繼承人，依上開判例意旨，該分管契約當仍繼續存在於原
      告、被告及其餘共有人間。從而，被告自均得本此分管契
      約而使用系爭土地，是被告均辯稱得依分管契約占用系爭
      土地等語，顯屬有據，原告主張被告係不當得利云云，衡
      屬誤會。
    (二)被告得否依據系爭合約書合法占有系爭土地？
    (1)據系爭合約書之內容所示，原告辛○○、訴外人蔡來福、
      戊○○均已將其等就系爭土地之應有部分出售予林葉心、
      蘇素玉及被告丙○○○、庚○○，並由林葉心、蘇素玉及
      被告丙○○○、庚○○各按其逾應有部分之實際範圍比例
      承買，有如前述，則林葉心、蘇素玉及被告丙○○○、庚○○據此買賣關係，得按其各自之承買比例，即逾應有部
      分之占用範圍，占有使用系爭土地。又被告甲○○○係系
      爭合約書中承買人林葉心之占有繼受人，自亦得承受林葉
      心前揭之占有本權，而就逾應有部分之範圍，占有使用系
      爭土地。因之，被告縱有逾權使用之情形，其等就逾權使
      用之部分，即有法律上之正當原因，自非不當得利，原告
      謂被告係不當得利云云，並無理由。被告均辯稱係有合法
      使用之權利等語，即屬事實，應可採信。
    (2)至原告主張系爭合約書因承買人未依約給付價金，應該可
      以將定金計10,000元予以沒收等語。惟查，系爭合約書並
      未解除一情，業據原告於95年1月19日本院準備程序中所
      自承不諱，有本院該日之準備程序筆錄附卷可按，參之原
      告於95年3月24日本院審理中亦稱：是否曾將沒收定金等
      情通知被告，因此事係由原告辛○○授權其3弟處理，原
      告辛○○、壬○○本人均不清楚等語，顯見並無證據證明
      系爭合約書已因合法之解除而失其效力，是系爭合約書現
      仍有效存在，殆無疑義，本院自得據為本件判斷之依據。
      原告此部分主張，尚無從爰引為其有利之認定。
六、綜上所述，被告得依據前揭分管契約、及系爭合約書占有使
    用系爭土地。故原告主張被告無法律上之原因，即逾越其等
    應有部分之範圍而就系爭土地為使用收益，致原告之共有權
    利受有損害，爰依據不當得利之法律關係，請求被告被告丙○○○應給付原告辛○○202,394元、原告壬○○101,197元
    ，被告庚○○應給付原告辛○○181,311元、原告壬○○90,
    656元，被告甲○○○應給付原告辛○○50,599元、原告壬○○25,299元，及均自起訴書繕本送達翌日起至清償日止，
    按年利率5﹪計算之利息，即無理由，應予駁回。至原告假
    執行之聲請，因訴之駁回而失所附麗，亦應予以駁回。
肆、本案事實已臻明確，兩造其餘攻擊防禦方法，不足以影響本
    判決結果，爰不一一論述，併此指明。
據上論結，本件原告之訴為無理由，依民事訴訟法第78條、第85
條第1項但書，判決如主文。
中    華    民    國    95    年     4     月    7    日
                  民事第三庭    審判長法  官   張瑞蘭
                                      法  官   陳卿和
                                      法  官   林世民
正本係照原本作成。
如對本判決上訴，須於判決送達後20日內向本院提出上訴狀。
中    華    民    國    95    年     4     月    7    日
                                      書記官


司法院資訊處製作；財團法人民間司法改革基金會備份。
